臺灣臺南地方法院刑事判決
110年度易字第1169號
公  訴  人  臺灣臺南地方檢察署檢察官
被      告  張志豪





上列被告因詐欺案件，經檢察官提起公訴（110年度偵字第9644
號、第10510號、第10767號、第11802號），本院判決如下：
    主  文
張志豪幫助犯詐欺得利罪，處有期徒刑參月，如易科罰金，以新
臺幣壹仟元折算壹日。
    事  實
一、張志豪可預見將行動電話門號SIM卡交付他人使用，恐為不
    法者充作詐騙被害人之犯罪工具，並藉以逃避追查，竟仍基
    於縱有人利用其交付之行動電話門號SIM卡作為實施詐欺犯
    行之犯罪工具，亦不違背其本意之幫助得利犯意，而於民國
    109年9月20日至同年11月25日間內某時，將其向遠傳電信股
    份有限公司申辦之門號0000000000號（下稱遠傳電信門號）
    SIM卡交付真實姓名、年籍不詳之人使用，而容任其持以犯
    罪。嗣該人所屬之詐欺集團取得上開遠傳電信門號後，即共
    同意圖為自己不法之所有，基於詐欺得利之犯意聯絡，於附
    表所示詐騙時間，持上開遠傳電信門號聯絡附表所示曾忞真
    、游武昌、何銘德、施瑋婷，以附表所示詐騙手法對其等施
    用詐術，均使其等陷於錯誤而受有財產上利益之損害。嗣因
    其等察覺受騙報警處理，始循線查悉上情。
二、案經曾忞真、施瑋婷訴由臺東縣警察局臺東分局、彰化縣警
    察局芳苑分局報告、高雄市政府警察局岡山分局、新北市政
    府警察局林口分局移送臺灣臺南地方檢察署檢察官偵查起訴
    。
    理  由
一、本判決所引用為判斷基礎之下列證據，關於被告以外之人於
    審判外陳述之傳聞供述證據，檢察官、被告於審判程序中均
    同意作為證據使用，或知有傳聞證據之情形而未於言詞辯論
    終結前聲明異議（本院卷第37至39頁、第97至104頁），本
    院審酌該等證據作成時之情況，並無取證之瑕疵或其他違法
    不當之情事，且與待證事實具有關聯性，應均具有證據能力
    。
二、訊據被告固坦承有於109年9月20日申辦上開遠傳電信門號之
    事實，惟矢口否認有何幫助詐欺得利之犯行，並辯稱：申辦
    之後沒有要使用，就把該SIM卡丟到水溝，不知道會被人撿
    去作為詐騙使用云云。經查：
  ㈠被告於109年9月20日向遠傳電信股份有限公司申辦行動電話
    門號0000000000號，並取得該門號SIM卡；嗣不詳詐欺集團
    成員取得被告上開遠傳電信門號SIM卡後，先假冒星城ONLIN
    E公司客服中心傳送帳號疑似涉有私下買賣遊戲幣將停權之
    警示簡訊予附表所示之告訴人曾忞真、施瑋婷、被害人游武
    昌、何銘德，再持上開遠傳電信門號撥打至其等所持用之行
    動電話門號，假冒星城ONLINE公司客服人員，佯以附表所示
    之事由，要求其等提供手機資訊或遊戲帳號之認證碼等，致
    其等陷於錯誤而提供後，即損失如附表所示之遊戲帳號內遊
    戲幣等節，業據被告所不否認，並有告訴人曾忞真於警詢時
    之指訴（警3卷第6至9頁）、簡訊内容翻拍照片1張（警3卷
    第14頁）、通話紀錄照片2張（警3卷第14頁、第16頁）、網
    銀國際之遊戲會員帳號資料1份（警3卷第18至21頁）、告訴
    人曾忞真之内政部警政署反詐騙諮詢專線紀錄表、臺東縣警
    察局臺東分局知本派出所陳報單、受理各類案件紀錄表、受
    理刑事案件報案三聯單（警3卷第10至13頁）；被害人游武
    昌於警詢時之指述（警1卷第1至6頁）、簡訊内容翻拍照片2
    張（警1卷第7頁）、通話紀錄及登入遊戲帳號照片6張（警1
    卷第8至11頁）、網銀國際之遊戲會員帳號資料1份（警1卷
    第26頁）、被害人游武昌之彰化縣警察局芳苑分局二林分駐
    所受理刑事案件報案三聯單、受理各類案件紀錄表（警1卷
    第32至33頁）；被害人何銘德於警詢時之指述（警2卷第31
    至33頁）、簡訊内容翻拍照片2張（警2卷第35頁）、通話紀
    錄照片1張（警2卷第37頁）、網銀國際之遊戲會員帳號資料
    1份（警2卷第13至19頁）、被害人何銘德之高雄市政府警察
    局岡山分局燕巢分駐所受理刑事案件報案三聯單、受理各類
    案件紀錄表（警2卷第39至41頁）；告訴人施瑋婷於警詢時
    之指訴（偵3卷第13至14頁）、簡訊内容翻拍照片3張（偵3
    卷第49至50頁）、網銀國際之遊戲會員帳號資料1份（偵3卷
    第29至31頁）、告訴人施瑋婷之新北市政府警察局新莊分局
    警備隊受理刑事案件報案三聯單、受理各類案件紀錄表、内
    政部警政署反詐騙諮詢專線紀錄表（偵3卷第51至55頁），
    及門號0000000000號之預付卡申請書（警1卷第13至21頁，
    偵1卷第151至165頁）、遠傳電信股份有限公司110年11月1
    日遠傳（發）字第1101100536號函（偵1卷第149頁）、通聯
    調閱查詢單（警1卷第22頁）、門號0000000000號之雙向通
    聯紀錄（警1卷第23頁，偵1卷第19至20頁，偵2卷第25至31
    頁）在卷可稽，應可認定。
  ㈡被告雖以其將SIM卡丟棄云云置辯。然查：
　1.被告於偵訊時陳稱：其係於110年1、2月間將所申辦遠傳電
    信0926開頭之門號SIM卡丟棄（偵1卷第131頁），然本件附
    表所示之告訴人及被害人係於109年11、12月間遭詐欺集團
    持用上開遠傳電信門號詐騙，則被告所稱丟棄時間即有可疑
    。另被告於準備程序時供稱：申辦這個門號的目的是自己使
    用，後來覺得要一直儲值麻煩，就把SIM卡丟掉水溝，10月
    左右開始向朋友借用每個月扣款的門號使用等節（本院卷第
    37頁）。然經查詢被告於109年間申辦行動電話門號資料，
    可知被告於109年9月20日向遠傳電信股份有限公司申辦上開
    門號時，同時申辦另外4支易付卡門號，且同日亦向臺灣大
    哥大申辦5支預付卡門號，有被告申辦之台灣大哥大資料查
    詢（本院卷第49至50頁）、遠傳資料查詢（本院卷第51至55
    頁）在卷可參，而被告於申辦當時均提供聯絡電話00000000
    00號，作為供電信公司聯繫使用，顯見其當時並非無行動電
    話門號可用，為何要於同一時間申辦如此大量之易付卡門號
    ，且在使用不久之後即將SIM卡丟棄，縱被告表示因為要一
    直儲值覺得麻煩，其應該將門號停用而非丟棄，又其既可申
    辦大量易付卡門號，自己申辦月租型門號當無困難，被告捨
    此不為，反而另外借用朋友申辦之行動電話門號使用，實有
    悖於常情。
　2.另被告雖辯稱當時申辦之其他門號是要借給朋友使用，但申
    辦行動電話門號使用並無特殊資格及使用目的之限制，故凡
    有正當目的使用行動電話門號之必要者，均可自行前往業者
    門市或特約經銷處申辦使用，並無困難。又一般人向電信業
    者申辦行動電話使用，須提供申辦人真實姓名、身分證字號
    與身份證明文件、地址及交付雙證件始能申辦門號，可見該
    行動電話有某程度之專有性，一般人均有妥善保管、防止他
    人擅自使用自己名義申辦之行動電話門號之基本認識，不會
    輕易交付他人使用。若無隱藏身份等特殊目的，被告友人並
    無需要特地使用其申辦之門號，且被告出借並非單純一、兩
    個門號，而是大量門號交由他人使用，足見其申辦門號之動
    機不單純，亦有可疑。
　3.又詐欺集團遂行詐欺犯行過程中，為確保達成取得財物之目
    的並躲避檢警追緝，以他人之行動電話門號供作與被害人聯
    絡之工具使用，衡情，通常會先取得行動電話門號所有人之
    同意才使用，否則倘使用他人遺失或未經同意之行動電話門
    號作為與被害人聯絡之工具使用，亟易因行動電話門號之所
    有人向電信公司辦理掛失或報警處理，使犯罪集團著手遂行
    詐欺取財犯行時，過程中因該行動電話門號業已掛失，被害
    人無法以犯罪集團原來之門號繼續聯繫，而阻礙犯罪集團犯
    罪計畫之實施，或因該行動電話門號所有人已報警處理，使
    犯罪集團於過程中輕易遭受檢警鎖定並追緝，犯罪集團自不
    可能冒此風險使用未經他人授權之行動電話門號。況行動電
    話門號SIM卡屬細小物品，倘不慎掉落、遺失，除非刻意尋
    找，否則多半遭踐踏損毀或誤為碎片垃圾而丟棄，被告辯稱
    係將SIM卡丟進水溝，卻能完整無缺，且恰好由從事詐騙之
    不法分子拾獲，並進而作詐騙工具使用之機率甚低。遑論本
    件詐欺集團係以本案行動電話門號聯絡並詐欺告訴人及被害
    人等，倘該詐欺集團成員未與被告達成使用之合意，一旦被
    告向電信公司申請停話，詐欺集團可能無法順利遂行其等詐
    欺行為，衡情詐欺集團要無可能冒此風險使用未經他人授權
    之行動電話門號。從而，被告辯稱已將上開遠傳電信門號SI
    M卡丟棄云云，要難採信，顯見上開遠傳電信門號應係由被
    告交付他人使用甚明。
  ㈢再參近年來詐欺集團利用人頭行動電話門號實行詐欺取財之
    犯罪案件層出不窮，業經平面或電子媒體廣為披載、報導，
    政府亦一再多方宣導反詐騙政策，提醒一般民眾，則任意收
    購或蒐集他人行動電話門號供作不明使用，依一般認知，應
    可合理懷疑有隱身幕後之人欲利用人頭行動電話門號掩飾其
    財產犯罪行為，以避免遭檢警追查。查被告自陳高中畢業、
    擔任過貨車司機等情（本院卷第107頁），顯具有相當智識
    及社會經驗、歷練之成年人，對於上情自難諉為不知，其應
    可預見將所申辦之遠傳電信門號SIM卡隨意交予不詳身分之
    人，可能落入詐欺集團掌握作為詐騙工具而仍為之，容任他
    人使用該行動電話門號SIM卡作為詐欺犯罪或其他財產犯罪
    工具，足認被告主觀上確有幫助詐欺集團成員為詐欺得利犯
    行之不確定故意。
  ㈣綜上，被告所辯顯係卸責之詞，均無可採。是本案事證明確
    ，被告犯行堪以認定，應依法論科。
三、論罪科刑：
　㈠按刑法第339條第1、2項分別規定詐欺取財罪及詐欺得利罪，
    前者之行為客體係指現實之財物，後者則指取得債權、免除
    債務、延期履行債務或提供勞務等財物以外之財產上不法利
    益（最高法院92年度臺上字第6772號判決意旨參照）。又玩
    家透過網路（線上）遊戲而創設或累積之遊戲角色、遊戲幣
    、道具、裝備等虛擬物品，係以電磁紀錄之方式儲存於提供
    線上遊戲之公司設置之電腦伺服器中，玩家即遊戲帳號所有
    人經電腦程序之判讀得以擁有、支配並任意處分該等表彰虛
    擬物品之電磁紀錄，雖此等虛擬物品不具實體，人無法直接
    感觸而難認與刑法「物」之觀念相當，惟在現實社會中仍可
    成為交易客體而具有一定之財產價值，自應認屬財產上之利
    益。
　㈡按刑法上之幫助犯，係指以幫助之意思，對於正犯資以助力
    ，而未參與實施犯罪構成要件之行為者而言；又幫助犯之故
    意，除需有認識其行為足以幫助他人實現故意不法構成要件
    之「幫助故意」外，尚需具備幫助他人實現該特定不法構成
    要件之「幫助既遂故意」，惟行為人只要概略認識該特定犯
    罪之不法內涵即可，無庸過於瞭解正犯行為之細節或具體內
    容（最高法院49年台上字第77號判例、109年度台上字第535
    4號判決意旨參照）。查被告將其申辦之遠傳電信門號SIM卡
    交付予不詳之人，使詐欺集團得以詐騙告訴人、被害人等人
    ，取得如附表所示、具有財產價值之遊戲幣，顯係基於幫助
    得利之未必故意而為，又其提供門號SIM卡之行為，亦屬刑
    法詐欺得利罪構成要件以外之行為。是核被告所為，係犯刑
    法第30條第1項、第339條第2項之幫助詐欺得利罪，並應依
    刑法第30條第2項之規定，按正犯之刑減輕之。
　㈢又被告交付上開遠傳電信門號SIM卡予詐欺集團成員使用，以
    一幫助行為同時侵害數人之財產法益，係以一行為觸犯數罪
    名，為想像競合犯，應依刑法第55條之規定從一重處斷。
　㈣另被告前因公共危險案件，經臺灣臺中地方法院以106年度中
    交簡字第3781號判決判處有期徒刑3月確定，於108年4月6日
    執行完畢等情，有卷附臺灣高等法院被告前案紀錄表可稽，
    其受有期徒刑之執行完畢，5年以內故意再犯本件有期徒刑
    以上之罪，依刑法第47條第1項規定，雖為累犯。然本院依
    司法院大法官會議釋字第775號解釋，審酌被告前開所犯刑
    責為酒後駕車之公共危險罪，與其於本案中所犯幫助詐欺得
    利罪之罪質及侵害法益不同、情節亦有異，難認被告有特別
    惡性或對刑罰反應力薄弱之情形，為避免發生被告所受之刑
    罰超過其所應負擔罪責，導致其人身自由因此遭受過苛之侵
    害所生罪刑不相當之情形，爰不予加重，併此敘明。
　㈤爰審酌被告雖未實際參與詐欺犯行，責難性較小，然其提供
    電信門號SIM卡供他人從事不法使用，助長詐欺之歪風，不
    僅導致犯罪之追查趨於複雜困難，更造成告訴人、被害人等
    人受有財產上利益之損失，危害社會治安，所為應予非難。
    復考量被告犯後否認犯行，態度不佳，自陳教育程度為高中
    畢業、入監前獨居、擔任貨車司機，暨其素行、犯罪動機、
    手段及所生損害等一切情狀，量處如主文所示之刑，並諭知
    易科罰金之折算標準。
　㈥末查，依據卷內資料，無證據足資證明被告有收取提供上開
    遠傳電信門號之對價，難認被告獲有犯罪所得之不法利益，
    故不宣告沒收或追徵，附此敘明。
四、據上論斷，依刑事訴訟法第299條第1項前段，刑法第30條第
    1項、第2項、第339條第2項、第55條、第41條第1項前段，
    刑法施行法第1條之1第1項，判決如主文。
本案經檢察官林朝文提起公訴，檢察官呂舒雯到庭執行職務
中　　華　　民　　國　　111 　年　　4 　　月　　12　　日
            刑事第十四庭  審判長法  官  劉怡孜
                                法  官  林岳葳
                                法  官  蕭雅毓 
以上正本證明與原本無異。
如不服本判決應於收受判決後20日內向本院提出上訴書狀，並應
敘述具體理由；其未敘述上訴理由者，應於上訴期間屆滿後20日
內向本院補提理由書（均須按他造當事人之人數附繕本）。「切
勿逕送上級法院」。
                                書記官  李如茵
中　　華　　民　　國　　111 　年　　4 　　月　　12　　日
附錄本案論罪科刑法條全文
中華民國刑法第339條
意圖為自己或第三人不法之所有，以詐術使人將本人或第三人之
物交付者，處5年以下有期徒刑、拘役或科或併科50萬元以下罰
金。
以前項方法得財產上不法之利益或使第三人得之者，亦同。
前二項之未遂犯罰之。

【附表】
編號 告訴人被害人 詐騙時間 詐騙手法及得利 1 告訴人曾忞真 109年12月6日 14時57分許 先假冒星城ONLINE公司客服中心傳送曾忞真帳號疑似涉有私下買賣遊戲幣將停權之警示簡訊予曾忞真，並持上開遠傳電信門號撥打至曾忞真持用之門號0000000***，假冒星城ONLINE公司客服人員，佯稱曾忞真帳號內資金遭盜取，要求曾忞真提供其遊戲帳號之認證碼，致曾忞真陷於錯誤而提供認證碼後便無法登入遊戲，其遊戲帳號內價值約新臺幣（下同）10萬元之遊戲幣遭移轉 2 被害人游武昌 109年11月30日 19時48分許 先假冒星城ONLINE公司客服中心傳送游武昌帳號疑似涉有私下買賣遊戲幣將停權之警示簡訊予游武昌，再持上開遠傳電信門號撥打至游武昌持用之門號0000000***，假冒星城ONLINE公司客服人員，要求游武昌提供手機資訊並依據指示操作，致游武昌陷於錯誤而依指示操作後便無法登入遊戲，損失價值約7000元至8000元之遊戲幣 3 被害人何銘德 109年12月3日 17時39分許 先假冒星城ONLINE公司客服中心傳送何銘德帳號疑似涉有私下買賣遊戲幣將停權之警示簡訊予何銘德，再持上開遠傳電信門號撥打至何銘德持用之門號0000000***，假冒星城ONLINE公司客服人員，要求何銘德依指示提供遊戲帳號之認證碼，致何銘德陷於錯誤而提供認證碼後，其遊戲帳號內價值共17萬元之遊戲幣遭移轉 4 告訴人施瑋婷 109年11月25日 7時21分許 先假冒星城ONLINE公司客服中心傳送施瑋婷帳號疑似涉有私下買賣遊戲幣將停權之警示簡訊予施瑋婷，再持上開遠傳電信門號撥打至施瑋婷持用之門號0000000***，假冒星城ONLINE公司客服人員，要求施瑋婷依指示提供遊戲帳號之認證碼，致施瑋婷陷於錯誤而提供認證碼後，其遊戲帳號內價值共2萬元之遊戲幣遭移轉